臺灣屏東地方法院刑事判決　　　　　　　 94年度易字第370號
公　訴　人　臺灣屏東地方法院檢察署檢察官
被　　　告　辛○○
上列被告因畜牧法案件, 經檢察官提起公訴（94年度偵字第543
、1992、2078號）, 本院判決如下：
    主  文
辛○○共同連續違反將未經屠宰衛生檢查之屠體, 意圖供人食用
而販賣之規定, 情節重大, 累犯, 處有期徒刑壹年陸月, 併科罰
金新臺幣貳拾萬元, 罰金如易服勞役, 以罰金總額與陸個月之日
數比例折算。扣案屠刀玖支、支解死豬用菜刀壹支、磨刀鐵條貳
支、鋸子壹支、瓦斯噴火器壹台及磅秤壹台均沒收。
    事  實
一、辛○○前因違反畜牧法案件, 為本院於民國92年9 月10日以
    92年易562 號刑事判決判處有期徒刑4 月。該判決於92年10
    月20日確定, 並於同年12月1 日易科罰金執行完畢。惟其不
    知悔改, 明知未經屠宰衛生檢查之豬隻, 不得意圖供人食用
    而分切、運輸, 竟仍與戊○○（其涉案部分已由本院於94年
    10月5 日判決）及多名姓名、年籍不詳之成年人, 共同基於
    違反上開畜牧法規定之概括犯意聯絡, 自92年9 月11日起,
    由戊○○駕駛車輛前往屏東縣內各牧場及養豬戶, 收集未經
    屠宰衛生檢查之病、死豬隻後, 載至屏東縣里港鄉○○村○○路1 號旁工寮內, 再由辛○○與戊○○及姓名、年籍不詳
    之成年人多人, 共同連續屠宰分切病、死豬多次。彼等將分
    切後之豬肉、骨頭分裝成簍, 由戊○○以自用小貨車將可供
    人食用之豬肉及排骨部位運送至不詳姓名之盤商處。丁○○
    則基於幫助之犯意, 於前開時、地, 以購買餐盒或遞送涼水
    供屠宰人員飲食之方式, 幫助辛○○及戊○○等人屠宰分切
    病死豬隻（丁○○涉案部分已由本院於94年10月5 日判決）
    , 因屠宰分切豬隻規模非小, 情節重大, 為警於92年12 月
    26日下午2 時許會同屏東縣政府農業局、衛生局等相關人員
    當場查獲, 並發現現場堆置之豬肉、豬骨達3290公斤（已由
    屏東縣違法屠宰聯合查緝小組沒入並送往璇億企業股份有限
    公司化製）。
二、辛○○另得知丙○○、乙○○兄弟（上揭2 人涉案部分已由
    本院於94年9 月24日判決）在屏東縣長治鄉○○段929 之14
    地號之工寮從事屠宰、販售病死豬肉之非法活動, 遂承前概
    括犯意, 向乙○○兄弟表示加入之意。雙方因而共同基於違
    反上開畜牧法規定之概括犯意聯絡, 自93年3 月間起, 由乙○○兄弟以每日新臺幣（下同）300 元至500 元不等之代價
    僱請辛○○在上開工寮內屠宰病死豬隻。彼等工作模式為:
    先由丙○○開車在屏東縣境內各地區收集不知情之養豬戶棄
    置之病死豬, 載運至上揭屠宰場內, 由明知該等豬隻並未經
    屠宰衛生檢查之辛○○、丙○○及乙○○3 人, 連續意圖供
    人食用而予宰殺、分切, 並將分切後之豬肉以每斤30元之價
    格販售予甲○○（其涉案部分已由本院於94年9 月24日判決
    ）, 每月交易金額約達100,000 元至200,000 元。甲○○再
    將豬肉運輸至屏東縣屏東市○○○路建源冷凍公司內儲放,
    陸續於不詳時間、地點, 售予綽號「阿德」之盤商（真實姓
    名及年籍不詳）, 以使其轉售予民眾食用。其間, 乙○○更
    以每隻200 至50元之代價, 受侯義勇、侯嘉文父子委託宰殺
    病死豬後, 交由侯義勇售予他人供人食用（侯義勇涉案部分
    由檢察官另行偵查中）,因數量非小、情節重大, 為警於93
    年4 月16日下午3 時, 在前開屠宰場內當場查獲, 並在現場
    發現已支解之病、死豬肉、豬骨共計10大桶、大隻病死豬4
    隻、小隻病死豬3 隻、大隻活病豬6 隻、小隻活病豬1 隻（
    以上豬隻及屠體已送往璇億企業股份有限公司化製肥料、飼
    料）, 並扣得屠刀9 支、支解死豬用菜刀1 支、磨刀鐵條2
    支、鋸子1 支、瓦斯噴火器1 台及磅秤1 台。復於同日下午
    9 時許, 為警循線在建源冷凍企業股份有限公司（以下簡稱
    建源公司）106 號冷凍庫內扣得甲○○儲存之豬肉品長條包
    22包及豬肉品飼料包21包（責付建源公司經理葉政銘保管）
    。
三、案經屏東縣警察局內埔分局報請台灣屏東地方法院檢察署檢
    察官偵查起訴。
    理  由
一、訊據被告辛○○對其與被告乙○○、丙○○兄弟共同屠宰分
    切病死豬之事實（即事實二部分）坦承不諱, 惟矢口否認曾
    與被告戊○○在屏東縣里港鄉之屠宰場內共同分切病死豬肉
    （即事實一部分）, 辯稱：92年12月26日被警查獲當天, 伊
    只是受侯義勇僱用, 前往戊○○的屠宰場載運豬骨及豬皮載
    去化製場而已。經查:
    (一)被告辛○○與被告乙○○、丙○○、甲○○等人共犯（即
      事實欄二）之事實, 除據被告辛○○於本院審理中坦承不
      諱外, 並據共同被告丙○○於檢察官偵查中供陳: 「（檢
      察官問: 辛○○在現場做什麼？）他幫忙把肢解下來東西
      分類。」（93年偵字第2078號卷第9 頁）、「他有幫忙支
      解豬隻」（93年偵字第2078號卷第30頁）等語甚明。共同
      被告丙○○於警詢中亦供陳: 「辛○○自93年3 月初開始
      僱用, 他在現場除幫忙屠宰豬隻外, 另幫忙做一些鎖事,
      我們沒有言明多少代價, 每天約給他新臺幣300 元至500
      元不等做為工資。」等語綦詳（屏東縣警察局內埔分局內
      警刑字第0930010873號卷第15頁）。證人即建源公司經理
      葉政銘則於警詢中就被告甲○○租用冷凍庫一節及證人壬○○於偵查中就本件查獲之情節供證明確（當事人對於上
      開證人之證詞均無爭執, 依刑事訴訟法第159 條之5 規定
      得為證據）。復有屏東縣違法屠宰聯合查緝小組檢查紀錄
      表1 紙、現場照片25幀、未經屠宰衛生檢查屠宰屠體內臟
      處理紀錄單1 紙在卷可稽, 並扣得屠刀9 支、支解死豬用
      菜刀1 支、磨刀鐵條2 支、鋸子1 支、瓦斯噴火器1 台、
      磅秤1 台、豬肉品長條包22包及豬肉品飼料包21包供憑。
      本部分事證明確, 被告辛○○之犯行堪以認定。
    (二)被告辛○○雖否認與被告戊○○共同屠宰分切病死豬肉（
      即事實欄一）, 並以首開情詞為辯, 惟:
      1.被告辛○○於92年12月26日查獲當天, 與屏東縣違法屠
        宰聯合查緝小組成員即屏東縣政府農業局運銷課技士許
        順太談話時自承: 「（問: 過去是否曾在本場地分切斃
        死豬？）曾從事半年至今。」一語不諱（93年偵字1650
        號卷第5 頁參照, 該談話紀錄依刑事訴訟法第159 條之
        4 第1 款規定得為證據）, 核與共同被告戊○○於檢察
        官偵查中坦認: 「（檢察官問: 你在現場做多久？）做
        大概半年, ... 我有屠宰」一語, 在犯罪時間上相互吻
        合（93年偵字第1650號卷第30頁）。至於彼等屠宰病死
        豬隻之目的係供人食用一節, 則據被告辛○○於檢察官
        偵查中供陳：「里港土庫戊○○的場, 我每天都要去,
        里港土庫的豬除了餵魚, 還有運出去,.. （檢察官問:
        戊○○為何要殺病死豬？）戊○○說在養魚, 事實上都
        有, 應該都有去給人家吃。」（93年偵字第1650號卷第
        88 頁）等 語甚明。而本件查獲當天, 辛○○在場持酒
        瓶敲擊鐵欄杆及持石頭作勢毆打查緝人員, 以阻撓調查
        等情節, 則據證人己○○（家畜疾病防治所查緝小組幹
        事）及壬○○（屏東縣衛生局獸醫師）2 人於本院審理
        中結證屬實（本院卷第96頁至第100 頁）。此外, 復有
        屏東縣違法屠宰聯合查緝小組檢查紀錄表（93年偵字第
        1650號卷第4 頁）、屏東縣查獲未經屠宰衛生檢查之屠
        體內臟處理指示暨紀錄各1 紙（93年偵字第1992號卷第
        25頁）及現場照片9 幀附卷供憑。
      2.被告辛○○雖辯稱查獲當天, 伊前往戊○○的屠宰場,
        係準備將豬骨及豬皮載往化製場云云。惟被告被查獲時
        所駕駛之集運車內, 竟堆放有已遭屠宰及尚未屠宰之豬
        隻數隻（證人許順太偵查中之證詞及卷附現場照片參照
        ,93 年偵字第56頁及第70頁）, 非僅豬骨、豬皮, 與其
        所辯已有未合。且被告辛○○既為載運豬皮、豬骨而前
        往, 又未受被告戊○○僱用, 衡情應無餘暇滯留該處為
        被告戊○○提供勞務。惟被告辛○○被查獲時, 竟在工
        寮內之魚池旁邊絞肉餵魚（證人己○○於偵查中之證詞
        參照,93 年偵字第1992號卷第56頁）, 顯與常理不符,
        是其所辯, 尚難遽信。又證人壬○○於本院審理中曾就
        本案查獲經過結證稱: 「（查獲當天）我們去的時候（
        工寮）門鎖著, 鐵門縫以下有看到很多穿白雨鞋的人走
        來走去, 我推算應該有7 、8 個人, 但開門以後我們進
        去看大概只有剩下3 、4 個人, 有1 個女的, 就是應門
        的被告丁○○, 那個女的應門應了很久, 但是不開, 她
        過來再回去, 前後有十幾分鐘左右。」等語屬實（本院
        卷第98頁背面1 參照）, 復參照查獲當時工寮內遍地豬
        屍之景象可知（卷附照片可憑,93 年偵字第1992號卷第
        69 至72 頁）：本件查獲時, 工寮內應有多人正穿著雨
        鞋從事豬隻屠宰及分切工作, 惟因查緝人員前來而四處
        逃竄, 不及收拾現場, 故有此景象。而被告辛○○於被
        查獲當時, 即係穿著白色雨鞋（93年偵字第1992號卷第
        69頁所附照片參照）, 與其他參與屠宰之人員相同, 若
        被告僅係前往載運豬皮、豬骨, 何須與其他屠宰豬隻之
        人員為相同穿著？且被告辛○○於查緝小組人員調查時
        , 竟持酒瓶敲擊鐵欄杆及持石頭作勢毆打查緝人員, 顯
        見其應知曉工寮內所從事者係私宰病死豬隻之不法活動
        , 否則無配合被告丁○○, 阻撓查緝人員調查之必要。
        是被告辛○○辯稱其僅係前往載運豬皮及豬骨云云, 應
        為臨訟卸責之詞, 不可採信。其前自承已在該處從事屠
        宰工作達半年一語, 則較可採。
      3.又共同被告戊○○雖辯稱其分切病死豬之目的, 係餵養
        工寮旁魚池中之土虱, 並非供人食用云云。惟其所辯與
        被告辛○○於偵查中以證人身分所證: 其曾目睹被告戊○○將絞剩之豬肉載運至工寮外（本院卷第96頁參照）
        一情不符。且被告若為飼養土虱而分切病死豬, 衡情應
        將豬隻分切至絞肉機堪以絞碎之程度即可, 並無耗費時
        間、精力將屠體分門別類切割後再行分裝之必要。被告
        戊○○聲請傳訊之證人即土虱業者庚○○於本院審理中
        亦證稱: 「大隻豬隻, 我們就自己分解, 四肢切下來,
        其餘部位只要機器能夠絞碎的就不會再詳細分解成內臟
        、豬肉各部位。」等語甚明（本院卷101 頁）。惟證人
        己○○於本院審理中證稱: 其查獲本案時, 現場屠體均
        係按部位分裝, 藍色簍子裝的是背部肌, 黑色簍子則分
        裝排骨（本院卷第97頁背面參照）。被告戊○○此舉顯
        然不合飼養土虱之經濟效益, 有違常理, 亦與上開土虱
        業者所證述之飼養方法不合, 所辯自難採信。況且, 被
        告等分裝之背長肌, 係屠體中最有價值之部分; 排骨部
        位亦可製成糖醋排骨供人食用, 茲已據證人即屏東縣政
        府農業局運銷課技士許順太在檢察官偵查中證述明確（
        93年偵字第1992號卷第40頁）。由此可見, 被告戊○○
        屠宰、分切病死豬隻之主要目的, 應係為取出屠體上可
        供人食用之部位, 至其將不可食用部分餵養土虱之行為
        則應僅係用以掩飾非法犯行之手段而已。被告辛○○於
        本院審理中亦供承其因見被告戊○○將屠宰切好之病死
        豬肉外運, 故認有供人食用之情形（本院卷第132 頁背
        面參照）, 是被告辛○○主觀上應亦有將豬肉分切後供
        人食用之意圖。
    (三)綜上所論, 本件事證已臻明確, 被告辛○○之犯行堪以認
      定。
二、按被告行為後, 原畜牧法第33條第1 項第2 款及第2 項之規
    定已於94年1 月19日修正改列至同法第38條第1 項第3 款及
    第2 項, 然其犯罪構成要件及法定刑度, 修正前後並無不同
    , 依刑法第2 條第1 項前段規定, 應適用新法處斷。是核被
    告辛○○所為, 係違反畜牧法第32條第1 項未經屠宰衛生檢
    查之屠體, 不得意圖供人食用而分切、運輸、貯存、販賣之
    規定, 情節重大, 應論以修正後同法第38條第2 項之罪。又
    被告分切、運輸及貯存屠體之低度行為, 應為販賣之高度行
    為所吸收, 不另論罪。被告前後多次販賣行為, 時間緊接,
    所犯罪名相同, 顯係出於概括犯意反覆為之, 為連續犯, 爰
    依刑法第56條之規定以一罪論, 並加重其刑。被告辛○○與
    被告戊○○及其他不詳姓名之成年人間, 就前揭事實欄一部
    分所載之事實有犯意聯絡及行為分擔; 其與被告乙○○及丙○○等人間, 就前揭事實欄二所載之犯行亦有犯意聯絡及行
    為分擔, 均分別為共同正犯。又被告辛○○前有如事實欄所
    示之科刑及執行情形, 有臺灣高等法院被告前案紀錄表附卷
    足憑, 其於刑之執行完畢後5 年內, 再犯本件有期徒刑之罪
    , 為累犯, 應依法加重其刑, 且因其同時有兩項刑之加重事
    由, 應依法遞加之。又公訴人雖僅就被告辛○○自93年3 月
    間起之犯行提起公訴（按被告辛○○自93年3 月起始受僱於
    被告乙○○兄弟, 故其起訴範圍應自93年3 月起算, 而非如
    起訴書所載之93年1 月間）, 然檢察官就犯罪事實一部起訴
    者, 其效力及於全部, 本案被告於92年9 月11日（即被告辛○○前案判決宣示後）起至92年12月26日止, 連續在屏東縣
    里港鄉土庫村信國1 號旁工寮內分切、運輸病死豬肉之犯行
    , 雖未經起訴, 然與前揭起訴部分, 有連續犯之關係, 本院
    自應就屬於裁判上一罪之該部犯罪事實一併加以裁判。爰審
    酌被告之智識程度, 曾有贓物、違反毒品危害防制條例及違
    反畜牧法等多項犯罪前科, 素行不佳, 其為牟一己私利, 罔
    顧他人身體健康, 連續分切、運輸及販賣病死豬肉供人食用
    , 不僅使不特定之消費大眾身處致病風險當中, 且破壞合法
    之豬肉產銷體系, 所幸未釀成重大疾病之傳染流行及被告於
    共犯結構中所擔任者僅係受人僱用之角色, 並非主謀; 惟於
    偵、審程序中僅坦承一部犯行, 尚無悔意等一切情狀, 量處
    如主文所示之刑, 並就所處之罰金刑諭知易服勞役之折算標
    準, 以資懲儆。至扣案屠刀9 支、支解死豬用菜刀1 支、磨
    刀鐵條2 支、鋸子1 支、瓦斯噴火器1 台及磅秤1 台為供被
    告共同犯罪所用之物, 且為共犯乙○○所有, 業據被告乙○○供明, 故應依刑法第38條第1 項第2 款規定宣告沒收。另
    扣案之豬肉品長條包22包及豬肉品飼料包21包則為被告甲○○犯罪所得之物, 與被告辛○○已無關係, 爰不併予宣告沒
    收。
據上論斷, 應依刑事訴訟法第299 條第1 項前段, （94年1 月19
日）修正後畜牧法第38條第2 項、第1 項第3 款, 刑法第11條前
段、第2 條第1 項前段、第28條、第56條、第47條、第42條第3
項、第38條第1 項第2 款, 罰金罰鍰提高標準條例第2 條, 現行
法規所定貨幣單位折算新臺幣條例第2 條, 判決如主文。
中　　華　　民　　國　　94　　年　　10　　月　　12　　日
                  刑事第四庭    審判長法  官  莊鎮遠
                                      法  官  劉敏芳
                                      法　官　王以齊
以上正本證明與原本無異。
如不服本判決應於收受本判決送達後十日內向本院提出上訴書狀
，其未敘述上訴理由者，並得於提起上訴後十日內向本院補提理
由書狀（均須按他造當事人之人數附繕本）「切勿逕送上級法院
」
中　　華　　民　　國　　94　　年　　10　　月　　12　　日
                                      書記官  盧姝伶
附錄本判決論罪科刑法條：
畜牧法第32條第1項
未經屠宰衛生檢查或經檢查為不合格之屠體、內臟,不得供人食
用或意圖供人食用而分切、加工、運輸、貯存或販賣。
畜牧法第38條
有下列情形之一者,處新臺幣 10 萬元以上 50 萬元以下罰鍰：
一、違反第12條之1 規定, 擅自推廣、利用未經田間試驗、生物
    安全性評估涉及遺傳物質轉置之種畜禽或種原者。
二、違反第29條第1 項規定, 擅自於屠宰場外屠宰或其屠宰未經
    依同條第2 項規定檢查者。
三、違反第32條第1 項規定, 將未經屠宰衛生檢查或經檢查為不
    合格之屠體或內臟供人食用或意圖供人食用而分切、加工、
    運輸、貯存或販賣者。
四、擅自變更或偽造第32條第4 項所定之屠宰衛生檢查合格標誌
    者。
五、違反第37條規定, 製造或輸入不符合國家標準 (CNS)之乳製
    品者。
有前項各款情形之一, 情節重大或一年內再犯者, 處3 年以下有
期徒刑或併科新臺幣30萬元以下罰金。
因執行業務犯前項之罪者, 除依該項規定處罰其行為人外, 對僱
用該行為人之法人或自然人, 亦科以前項之罰金。
有第1 項第3 款情形時, 主管機關得對該等屠體、內臟予以沒入
。
